【裁判字號】    95,重訴,42
【裁判日期】    950630
【裁判案由】    給付借款
【裁判全文】
臺灣嘉義地方法院民事判決        九十五年度重訴字第四二號
原      告  臺灣新光商業銀行股份有限公司
法定代理人  丁○○
訴訟代理人  戊○○
被      告  甲○○
            丙○○
兼上列二人
共同訴訟代
理人        乙○○    住同上
上列當事人間給付借款事件，本院於中華民國九十五年六月二十
九日言詞辯論終結，茲判決如下：
    主  文
被告應連帶給付原告新臺幣玖佰肆拾萬玖仟貳佰參拾陸元，及其
中新臺幣捌佰陸拾玖萬玖仟柒佰伍拾捌元自民國九十二年一月二
十一日起至清償日止，按年息百分之九．五計算之利息暨自民國
九十二年一月二十一日起至清償日止，按上開利率百分之二十加
計之違約金。
訴訟費用由被告連帶負擔。
    事  實  及  理  由
一、原告主張：緣訴外人林秀惠邀同訴外人王耀輝為連帶保證人
    ，於民國（下同）八十四年十一月二十九日起陸續向原告之
    前手嘉義市第二信用合作社借款三筆，合計借款金額新臺幣
    （下同）玖佰萬元。所有借款均約定借款人等如不依約繳納
    利息時，即喪失期限利益，其債務得視為全部到期，並應自
    遲延日起除按原定利率計付遲延利息外，另自逾期之日起六
    個月內應按約定利率之百分之十，逾期超過六過月按約定利
    率加計違約金。詎訴外人林秀惠、王耀輝未依約繳款，依前
    開規定，借款應視為已到期，自應就借款暨其積欠之利息及
    違約金負連帶給付責任。經原告向本院聲請強制執行拍賣抵
    押物償債，尚不足清償債務，故訴外人林秀惠、王耀輝對上
    開債務應負連帶清償之責，惟王耀輝於八十六年間死亡，被
    告甲○○、丙○○、乙○○為其繼承人，既未聲明拋棄或限
    定繼承，即應概括承受王耀輝上開清償債務之義務等語，並
    聲明：如主文所示。
二、被告陳述：伊等對於訴外人王耀輝生前為連帶保證人之事並
    不知情，但前揭借據確為其父筆跡等語。
三、本院之判斷：
（一）原告所主張之上開事實，業據其提出擔保借據影本、本院
      民事執行民事執行九一執字第四七七號計算分配表影本為
      證，而被告於言詞辯論期日亦自承借款書上之簽名確實為
      王耀輝所為，堪信原告上開主張為真實。
（二）按借用人應於約定期限內，返還與借用物種類、品質、數
      量相同之物。遲延之債務，以支付金錢為標的者，債權人
      得請求依法定利率計算之遲延利息。但約定利率較高者，
      仍從其約定利率。當事人得約定債務人於債務不履行時，
      應支付違約金。稱保證者，謂當事人約定，一方於他方之
      債務人不履行債務時，由其代付履行責任之契約。又繼承
      人自繼承開始時，除本法另有規定外，承受被繼承人財產
      上之一切權利、義務。繼承人對於被繼承人之債務，負連
      帶責任。連帶債務之債權人，得對於債務人中之一人或數
      人或其全體，同時或先後請求全部或一部之給付。民法第
      四百七十八條前段、第二百三十三條第一項、第二百五十
      條條第一項、第七百三十九條、第一千一百四十八條條本
      文、第一千一百五十三條第一項、第二百七十三條第一項
      定有明文。查本件被告並未對王耀輝有何拋棄或限定繼承
      之情事，有本院九十五年二月十三日函文一紙附卷可稽，
      準此，原告自得就王耀輝之債務金額，向被告請求全部之
      給付，從而，原告依消費借貸及連帶保證法律關係，請求
      被告給付如主文第一項所示，為有理由，應予准許。
四、據上論結，本件原告之請求為有理由，依民事訴訟法第八十
    五條第二項、第七十八條，判決如主文。
中    華    民    國   九十五   年   六   月   三十   日
                  民事第一庭法  官  陳俞婷
以上正本係照原本作成。
如對本判決上訴須於判決送達後二十日內向本院提出上訴狀。
中    華    民    國   九十五   年   六   月   三十   日
                            書記官  林美足


司法院資訊處製作；財團法人民間司法改革基金會備份。
